臺灣基隆地方法院刑事判決
111年度易字第235號
公  訴  人  臺灣基隆地方檢察署檢察官
被      告  溫梓貿


選任辯護人  李昊沅律師
上列被告因妨害自由等案件，經檢察官提起公訴（110年度偵字
第3590號），本院判決如下：
    主  文
甲○○犯恐嚇危害安全罪，處拘役伍日，如易科罰金，以新臺幣壹
仟元折算壹日。
    事  實
一、甲○○與乙○○兩人素不相識，於民國110年5月3日16時59分許
    ，在址設新北市○○區○里○○000號之1之沐舍溫泉度假旅店前
    ，甲○○所駕駛車牌號碼000-0000號自用小客車（下稱自小客
    車）臨時停車於上址附近路邊，適乙○○駕駛車牌號碼000-00
    號營業用大客車（下稱公車）行經上址，詎甲○○因不滿公車
    行駛過於接近自小客車，使其無法離去，旋即下車，拍打公
    車之車身，並與其父溫維友至公車之前車門處，於乙○○打開
    車門後，甲○○旋基於恐嚇危害安全之犯意，在不特定人均得
    共見共聞之道路上，向乙○○恫稱：「……你哪裡的（臺語），
    你哪裡的（臺語），來來來，你哪裡的（臺語）……」、「你
    哪裡的（臺語），不怕死（臺語）」等語，同時以手勢比劃
    要求乙○○下車，使乙○○心生畏懼，致生危害於安全。
二、案經乙○○訴由新北市政府警察局金山分局報告臺灣基隆地方
    檢察署檢察官偵查起訴。
    理  由
一、訊據被告甲○○否認犯罪，由其委任之辯護人為其答辯：「恐
    嚇判斷的標準在我們司法實務上確實是要綜合一切的客觀情
    況，勘驗筆錄被告也不爭執，現場的交通紛爭起因確實是有
    ，從剛剛的監視器畫面可以看到，兩車靠得相當的近，據被
    告當初記憶所及，因為一個公車直接進入他左方的車道，兩
    車相距又甚近，確實造成他們人員的驚慌，以至於他情緒失
    控，對於被告情緒失控而與告訴人之間有一些言語上面的不
    當，包括罵三字經，這部分他也悔悟並且跟告訴人達成和解
    ，就該部分請鈞院能審酌。至於恐嚇危安的部分，我們希望
    審判長能夠知道，被告不是不願意去做任何的反省，而是他
    當時確實沒有恐嚇的意思，據被告所述，他所謂的「你不怕
    死」是指開車如此這樣的情況之下，很有可能造成雙方的傷
    亡。至於勘驗筆錄有提及「我將你釘死阿」這部分，因為恐
    嚇必須符合具體的客觀要件是惡害通知到達被害人他所認知
    或知悉、收悉這樣子的意思，實際上從剛剛的交互詰問來看
    ，告訴人確實沒有印象，也未聽聞所謂勘驗筆錄所說的「我
    將你釘死阿」如果從剛剛的監視畫面來看，事實上雙方，尤
    其是被告甲○○在當時的情況之下，他的語氣確實相當的氣憤
    ，他確實不斷重複地說：「你哪裡」跟「你急什麼」但是他
    並沒有一個具體惡害的通知，這一部分請求審判長能夠綜合
    一切考量，而不受到勘驗筆錄來做判斷，因為事實上告訴人
    作證，確實也證明在報警之後有現場紛亂的情形，告訴人確
    實都沒有再聽到現場的人究竟講了什麼樣的話，當然被告不
    是要切割他所講的話，每一句單獨來做所謂的辯解，而是我
    們認為前面的話語，主觀上確實沒有恐嚇的犯意，而做無罪
    答辯，希望鈞院能夠釐清，也考量雙方確實已經達成和解，
    被告有老小要扶養，希望在判決的時候，能夠一併予以審酌
    雙方和解的情況。」等語。惟查：
  ㈠檢察官偵查中勘驗公車監視器之勘驗筆錄記載「原站在白色
    小客車車前之男子:你急、急，幹什麼（臺語）。白色小客
    車駕駛(即被告)：我已經打方向我要繞進去了，你在那邊急
    什麼，急什麼（語氣大聲)，你哪裡的（臺語），你哪裡的
    （臺語），來來來，你哪裡的（臺語）．．．．．．(白色小客車
    駕駛同時以手勢要求公車司機下車)原站在白色小客車車前
    之男子：我竹器（音譯）的。白色小客車駕駛：你哪裡的（
    臺語），不怕死（臺語）．．．幹你娘。公車司機：你不能罵
    人喔。白色小客車駕駛：我拜託你告我，我拜託你告我。原
    站在白色小客車車前之男子：就怕你不告。白色小客車駕駛
    ：來，拜託你告我。公車司機：好你等一下，等一下齁。白
    色小客車駕駛：現在又怎麼樣？公車司機：我打電話叫警察
    來。原站在白色小客車車前之男子:．．．絕對可以說幹。白色
    小客車駕駛：你幹什麼！（語氣大聲）你幹什麼！（語氣大
    聲）。原站在白色小客車車前之男子：我們常在派出所進出
    我會不知道嗎。公車司機：OKOK。白色小客車駕駛：拜託你
    告我，我將你釘死阿，我最喜歡(不清楚）。公車司機：好
    好好。」該份勘驗筆錄之內容，於審理中經本院勘驗同一監
    視器光碟後，認為內容確係實情，詳如審判筆錄之記載。
  ㈡證人即被害人公車司機乙○○於警詢中證稱「（你如何遭到甲○
    ○恐嚇、妨害自由及公然侮辱？請詳述之？）當時我駕駛188
    -U5號營業太客車於新北市○○區○里○○00000號刖等待路口號
    誌燈紅燈時對方AWL-7500號車輛駕駛甲○○先對我按喇叭，隨
    後下車用力拍打我營業大客車車身，把我營業大客車攔下，
    不讓我執行上下乘客的動作，然後AWL-7500號車輛駕駛甲○○
    一名男性友人於我車前門拍打我車輛前門玻璃，我誤以為我
    駕駛大客車不慎與對方車輛發生車禍，就開啟前車門，對方
    AWL-7500號自小客車駕駛甲○○就對我破口大罵，對我說『你
    急什麼？你那裡的？』然後一直對我示意要我下車，然後對
    我嗆聲說：『你不怕死的』隨後就對我辱罵『幹你娘』三字經，
    我還有跟對方告知不可以罵人，對方還對我說就怕我不告他
    以及做勢要動手打我，拍打我營業大客車車内。（對方甲○○
    對你進行上述行為，有無造成你後續影響？）我受到對方恐
    嚇，造成我心生恐懼，為了維護車上乘客及我的人身安全，
    當下我告知甲○○先生我要報警處理，我就對甲○○說請你先別
    離開，我要報警。」於偵查中證稱「（甲○○在敲門後，說了
    什麼話，讓你覺得受到威脅跟被侮辱?)當下我開了車門，門
    外有兩個人，以非常嚴厲的口氣以台語問我哪裡的，在此，
    又聽到對方曾說出我是竹器，我不知道什麼是竹器，不知道
    是幫派還是公司行號，但我當下覺得那是幫派名稱，讓我覺
    得心生恐懼，而且兩人同時要求我下車，告訴我『你不知道
    死活』，此時車上的乘客每個人都朝著車前查看發生什麼事
    情，也令車上乘客相當驚恐。而我跟對方說明，不得對我個
    人言語上的辱罵，對方告訴我說，歡迎提告。當下我就拿起
    手機撥打110請警方協助。(對方向你稱『你急什麼？』『你哪
    裡的？』『你不怕死嗎？』『幹你娘』以及作勢動手打你，是否
    造成你心生恐懼？)這些話不止對我造成恐懼，甚至連車上
    乘客也離開這一部車，所以也造成乘客恐懼。」於審理中證
    稱「(因為整件事情必須合起來看，如同方才勘驗的監視錄
    影畫面，不是分開來看，被告說這句話是否有對你造成恐嚇
    、那句話是否有對你恐嚇，而是必須依照整個現場情況客觀
    判斷，以整個氣勢、整個行為舉止及言語上判斷是否有對你
    造成人身安全之威脅，有何意見？)是有一點點擔心，我擔
    心會不會因為這件事情起衝突而受傷之類的，因為我開了20
    幾年，我遇過這個事情，所以有一些擔心而已。」綜合證人
    乙○○之證言，可見被告如事實欄所載之言行，已足令證人即
    被害人心生畏怖致生危害於身體安全。
  ㈢再就客觀上觀之，被告在盛怒下，衝動走向公車，在被害人
    打開車門狀態下，對被害人大吼大叫，出手拍擊車體，揮手
    要被害人下車， 並揚言「……你哪裡的（臺語），你哪裡的
    （臺語），來來來，你哪裡的（臺語）……」、「你哪裡的（
    臺語），不怕死（臺語）」，更口出穢語三字經，同時以手
    勢比劃要求乙○○下車，綜合被告全程之言語、行為，以一般
    人之日常生活經驗觀之，當足令人將有加害身體之危險發生
    ，被告的行為是惡害通知，足令一般人心生畏怖致生危害於
    安全當無疑問。
  ㈣被告所為確實有以將來之惡害通知被害人，致生危害於被害
    人之身體安全。被告事後所辯，要屬卸責之詞，不足採信，
    犯行洵堪認定。
二、核被告所為，係犯刑法第305條恐嚇危害安全罪。爰審酌被
    告因與被害人有行車糾紛，即以言語行為恫嚇方式恐嚇被害
    人，造成被害人心生畏懼，犯後於本院審理時仍否認犯行，
    犯後態度難認良好，但趨利避害乃人之本性，並不能因為被
    告否認，即認為其無悔悟之心，本案從被告事發後已與被害
    人達成和解，得到被害人原諒，被害人亦表示希望給被告自
    新機會，被告亦無任何前科，素行尚佳，可認被告確實有悛
    悔之意，兼衡被告學歷碩士，服務業，目前失業，已婚，有
    兩位未成年子女，經濟狀況一般， 此次係因情緒控管不佳
    犯罪等一切情狀，量處如主文所示之刑，並諭知易科罰金之
    折算標準。
三、不另為不受理之諭知：
　　按告訴乃論之罪，告訴人於第一審辯論終結前得撤回其告訴
    ，又告訴經撤回者，應諭知不受理之判決，刑事訴訟法第23
    8條第1項、第303條第3款分別定有明文。起訴書所指被告涉
    犯公然侮辱罪嫌部分，已據告訴人撤回告訴，依前開說明，
    本院應為不受理之諭知，惟依起訴意旨，此部分犯行若成立
    犯罪，與被告前揭所犯恐嚇危害安全罪具有想像競合犯之裁
    判上一罪關係，基於審判不可分原則，爰不另為不受理之諭
    知。
四、據上論斷，應依刑事訴訟法第299條第1項前段，判決如主文
    。 
五、本案經檢察官李國瑋提起公訴，檢察官高永棟到庭執行職務
    。 
中　　華　　民　　國　　111 　年　　7 　　月　　18　　日
                  刑事第二庭法  官  王福康
以上正本證明與原本無異。
如不服本判決應於收受送達後20日內向本院提出上訴書狀，並應
敘述具體理由；其未敘述上訴理由者，應於上訴期間屆滿後20日
內向本院補提理由書(均須按他造當事人之人數附繕本)「切勿逕
送上級法院」。
中　　華　　民　　國　　111 　年　　7 　　月　　19　　日
                            書記官  彭淑芳              
【附錄論罪法條】
刑法第305條：　
以加害生命、身體、自由、名譽、財產之事恐嚇他人，致生危害
於安全者，處2年以下有期徒刑、拘役或9千元以下罰金。